【裁判字號】    98,交聲,108
【裁判日期】    980331
【裁判案由】    聲明異議
【裁判全文】
臺灣嘉義地方法院交通事件裁定         98年度交聲字第108號
原處分機關  交通部公路總局嘉義區監理所嘉義市監理站
異  議  人  甲○○
上列異議人即受處分人因違反道路交通管理處罰條例案件，對於
交通部公路總局嘉義區監理所嘉義市監理站於民國九十八年二月
二十日所為之處分（原處分案號：嘉監義裁字第裁76—L0000000
0號），聲明異議，本院裁定如下：
    主  文
異議駁回。
    理  由
一、原處分意旨略以；異議人即受處分人甲○○（下稱異議人）
    於民國九十八年一月二十二日晚間九時三十八分許，駕駛車
    牌號碼B9－7099號自用小客車，沿嘉義市○○路○段由西往
    東方向前行，行經大雅路二段與幼獅路有燈光號誌管制之交
    岔路口時闖越紅燈。原舉發機關因認異議人有闖越紅燈之違
    規事實，而填製嘉市警交字第L00000000號舉發違反道路交
    通管理事件通知單舉發，嗣異議人於到案日期前向原處分機
    關即交通部公路總局嘉義區監理所嘉義市監理站申訴，經原
    處分機關調查結果仍認異議人有上開違規行為，乃依道路交
    通管理處罰條例第五十三條第一項、第六十三條之規定，於
    九十八年二月二十日以嘉監義裁字第裁76—L00000000號裁
    決書，據以裁處異議人罰鍰新臺幣二千七百元，並記違規點
    數三點之處分等語。
二、異議人則以：當天路口之燈號為綠燈轉換為黃燈，應係員警
    於夜間視線不良，且路口有一段距離，員警所見之燈號有時
    間差之問題，因而誤判闖紅燈，員警亦未提出積極性證據證
    明其闖紅燈，應撤銷原處分等語聲明異議。
三、按汽車駕駛人，行經有燈光號誌管制之交岔路口闖紅燈者，
    處新臺幣一千八百元以上五千四百元以下罰鍰；並記違規點
    數三點，道路交通管理處罰條例第五十三條第一項及第六十
    三條第一項第三款分別定有明文。次按執行交通勤務警員舉
    發違反道路交通管理處罰條例所列之違規事實，本質上為行
    政處分，係公務員基於職務上之權力，依法就特定之具體事
    件所為之具有公法上效果之單方面行政行為，基於公務員為
    公法上行為具有公信力之原則，該行政處分行為當可被推定
    為真正，此乃行政法上之基本原理原則，並本於此公信原則
    ，使執行員警得當機處分，以達其維護交通秩序、安全之行
    政目的。
四、查異議人於九十八年一月二十二日晚間九時三十八分許，駕
    駛車牌號碼B9－7099號自用小客車，沿嘉義市○○路○段由
    西往東方向前行，行經大雅路二段與幼獅路口，經嘉義市警
    察局第二分局長竹派出所員警以駕車行經有燈光號誌管制之
    交岔路口時闖越紅燈為由舉發，原處分機關以相同事實及理
    由，依道路交通管理處罰條例第五十三條第一項規定，裁處
    異議人罰鍰二千七百元，並依同條例第六十三條第一項第三
    款規定記違規點數三點等情，為異議人於異議狀陳明在卷，
    並有舉發違反道路交通管理事件通知單、裁決書在卷可佐，
    自堪認定。異議人雖以前詞置辯，惟查：
  (一)證人乙○○即當日舉發員警於本院證稱：當天異議人是從嘉
    義往番路的方向，我們是在大雅路二段與幼獅路由西往東方
    向那裡值勤，異議人開過來時，已經是紅燈了，當時闖紅燈
    只有他那部車子，在他開過去之前，有一批車子通過，他下
    車時我跟他說你闖紅燈，他說他兒子在吵，開完單之後，他
    車上有一名女子說後面有人闖紅燈，為何沒有開單，還有問
    我姓名、服務單位、工作地點，我跟她說紅單上面有，後來
    他們隨後有到我們派出所，說的內容也是差不多等語（見本
    院卷第二十三頁至第二十六頁）；證人丙○○即當日實習值
    勤之警察專科學校受訓學員於本院亦證稱：當天我們是在嘉
    義市○○路方向，當時有一群汽車，他們過大雅路、幼獅路
    紅綠燈時已經轉換黃燈，異議人與該群車子有一段距離，異
    議人過去時，已經全紅燈一至二秒，我們是以車子通過停止
    線時來判斷，學長開單時，異議人沒有很抗拒，是他回到車
    上後，換他太太下來，與我學長有一些爭執，問為何不攔阻
    前面的，說我們執法不公，還當場問我學長姓名、服務單位
    、主管是否在所等，學長有回答她紅單上面有寫，還有告訴
    地點，後來異議人和他太太、小孩有到派出所，我實習這二
    個月內開紅單有不服的只有幾件，我印象都很深刻，而且開
    紅單後還又跑去派出所的，只有本件等語（見本院卷第十七
    頁至第二十二頁），是證人乙○○、丙○○對當天異議人通
    過前尚有另一批車輛通過，異議人通過停止線前燈號即已轉
    換為紅燈，異議人遭開單後，其車上之女性尚有下車爭執，
    並詢問員警姓名、服務單位、地點等，隨即前往派出所繼續
    爭執等各項，證述內容大致相符，就主要違規情節並無瑕疵
    可指，應屬可信，且上開二名證人係經隔離訊問，並經依法
    具結以擔保其證詞之憑信性，輔以警員為維持交通秩序，依
    法執行職務，乃公權力之行使，既與異議人素不相識，並無
    恩怨，斷無誣指異議人有交通違規之行政裁罰，而自陷偽證
    罪之刑事重罪之可能；而證人丙○○實習時間尚短，所接觸
    之案件遭舉發違規開單後又再前往派出所理論，亦僅有本件
    ，是其對於本件情形亦因上揭特殊性而印象深刻，足見證人
    乙○○、丙○○之證詞應非子虛。至證人乙○○、丙○○對
    於嗣後下車之女子係質疑員警未舉發前車或後車闖越紅燈，
    雖證述內容未能完全吻合，然渠等就主要闖越紅燈，該女子
    有質疑員警未舉發他人乙節，俱屬相符，參以證人丙○○於
    本院證述其在乙○○與該名女子對話時，尚須注意有無其他
    車輛違規等語（見本院卷第二十八頁），是證人丙○○並非
    直接對話之人，於渠等對話時尚須注意其他車輛，因此致所
    供內容有所錯誤或未能全然吻合，衡情實在所難免，尚難執
    此即驟論其等證述為虛偽不可信，而為有利於異議人事實之
    認定。
  (二)其次，參酌證人乙○○庭後補呈之現場照片、現場圖與勘查
    情形，員警站立之位置所見燈號，為大雅路由西往東行向停
    止線上方之燈號，雖係提供與自大雅路由東往西行向駕駛人
    觀看，然該燈號與大雅路由西往東方向燈號為同步，亦經員
    警勘查屬實，且依上揭照片及現場圖勘查情形顯示，渠等站
    立位置距離停止線約為五十公尺，可清楚看見該同步號誌及
    異議人車輛行進情況，並無視線遮蔽情形，是證人乙○○、
    丙○○均證稱異議人於上揭時地確實闖越紅燈，應屬可採，
    異議人上開違規事實，自堪認定，其辯稱當時燈號為黃燈，
    若非因記憶有誤所致，即屬卸責之詞，尚不足採信。
  (三)又本件員警於攔查時雖無以拍照或攝影之科學方式作為證據
    保存，然員警係於上揭時地當場攔檢，而非無法當場攔檢嗣
    後逕行舉發之情形，本即無須以科學儀器資料證明異議人有
    闖越紅燈之行為。況闖紅燈交通違規情形係發生一瞬之間，
    若非以監視錄影方式取證，依其本質無從立即拍照存證，又
    縱設有監視器，亦存有攝影範圍角度、畫質解析度等不確定
    之條件，亦有使闖紅燈情形無明確證明之可能，而舉發闖紅
    燈之交通違規，亦係因駕駛人往往為逞一時之快，在急速闖
    紅燈通過之際，使信賴號誌之另向車輛或用路人不及預期防
    免，交通意外事故於焉發生，是舉發闖紅燈違規之用意即在
    於使駕駛人遵守號誌，避免意外發生，基於對公眾道路安全
    及人民生命保障之行政目的，若要求執勤警員就闖紅燈交通
    違規事實，均附明確清晰可示之照片始得舉發，無異苛求，
    亦有礙於前揭行政目的之達成，換言之，不能因警方未提出
    監視錄影或照片為佐，遽推斷異議人未有闖紅燈違規事實甚
    明。故尚不能因警方未提出監視錄影或照片為佐，遽推斷異
    議人並無闖越紅燈之違規事實，異議人執此抗辯，自無理由
    。
五、綜上所述，本件並無任何證據足資證明執勤警員有捏造事實
    、違法取締等情事，其本於維護交通秩序、安全職責所為之
    當場舉發，自應受到合法、正確之推定。異議人並未舉證證
    明其確實並未闖紅燈，復查無其他證據足使本院對交通警察
    之舉發產生合理懷疑，是本件異議人確有闖紅燈直行之違規
    事實，堪以認定，異議人前揭所辯，並不足採。原處分機關
    據以援引上開規定，裁處罰鍰二千七百元，並記違規點數三
    點，核無違誤。本件聲明異議為無理由，應予駁回。
六、據上論斷，應依道路交通管理處罰條例第八十七條第二項，
    道路交通案件處理辦法第十九條規定，裁定如主文。
中    華    民    國    98    年    3     月    31    日
                  交通法庭法  官  黃琴媛
上列正本證明與原本無異。
如不服本裁定，應於裁定送達後5日內向本院提出抗告狀（應附
繕本）。
中    華    民    國    98    年    3     月    31    日
                          書記官  李彩娥


司法院資訊處製作；財團法人民間司法改革基金會備份。
